---
title: "Erste Schritte in Richtung Hausarbeit"
author: "Norman Markgraf"
date: "23 10 2019"
output: pdf_document
---

```{r setup, include=FALSE}
knitr::opts_chunk$set(echo = TRUE)
library(mosaic)
```


## Vorlesung vom 21.10.2019

Erste Schritte in Richtung Hausarbeit! Dazu laden wir einmal die Tipping-Daten und starten Mosaic:

```{r}
library(mosaic)
tips <- read.csv2("tips.csv")

# Für die Reproduzierbarkeit setzen wir den Startwert:
set.seed(2009)

# Eine (leere) Liste für die Prüfwerte erzeugen
maa <- c() 
```

Zunächst schrenken wir die tipping-Daten auf die Variabeln "total_bill", "sex", "smoker", "day", "time", "size" ein und speichern das Ergebnis wieder in `tips`:

```{r}
tips %>%
    select(c("total_bill", "sex", "smoker", "day", "time", "size")) -> tips
```


Ziel ist es, den Rechnungsbetrag ("total_bill") auf Grundlage der Werte von "sex", "smoker", "day", "time" und/oder "size" vorherzusagen.

Wir teilen den tipping-Datensatz auf in eine Trainingsdatensatz ("tipstrain"), einem Testdatensatz ("tipstest") und einem Prüfdatensatz ("tipspruef"). 
Der Trainingsdatensatz sollte rund zweidrittel der Daten die wir haben umfassen. 
Der Testdatensatz die restlich ca. eindrittel.

```{r}
# n.train ist ein Index für alle Werte, 
# die wir im Trainingsdatensatz haben wollen:
x.train <- sample(1:nrow(tips), floor(2/3*nrow(tips)))

# Trainingsdatensatz erstellen:
tipstrain <- slice(tips, x.train)

# Prüfdatensatz erstellen, also alles was 
# nicht in den Trainingsdatensatz gekommen ist:
tipspruef <- slice(tips, -(x.train))

# Der Testdatensatz ist der Prüfdatensatz 
# ohne die Variable total_bill:
tipspruef %>% 
    select(-total_bill) -> tipstest
```


Mit dem Tainingsdatensatz versuchen wir nun ein Prognosemodell zu erstellen, um aus den Testdatensatz eine Prognose für "total_bill" zu erstellen. Hier werden wir dann die Daten mit den tatsächlichen Daten (aus dem Prüfdatensatz) vergleicht. In der Hausarbeit haben sie, wie in der Realität auch, diese Informationen/Daten nicht. Um aber die Auswirkungen unserer Entscheidungen besser verstehen zu können haben wir in dieser Übung die Prüfdaten vorliegen. In der Hausarbeit hat der\*ie Prüfer\*in diese ebenfalls und wird daran die Note für das Modell berechnen.

## Die Datenlage

Ein (paar) Blick(e) auf unsere Trainingsdaten:

```{r}
gf_point(total_bill ~ jitter(size), color=~time, data=tipstrain)
```


```{r}
gf_point(total_bill ~ day | time, color = ~ sex, data=tipstrain)
```


## Das Nullmodel aka Regression mit der Achse

Wir erstellen das Nullmodell wie folgt:
```{r}
lm.null <- lm( total_bill ~ 1, data=tipstrain)
summary(lm.null)
```


Das Nullmodell sagt in jedem Fall den Rechnungsbetrag vorher als den Mittelwert der Trainingsdaten!

```{r}
mean(~ total_bill, data=tipstrain)
```

Nun bestimmte ich für das Testmodell eine Vorhersage:
```{r}
predict.null <- predict(lm.null, newdata=tipstest)
head(predict.null)
```


Im Nullmodell wird dabei jede Vorhersage dem Mittelwert ensprechen!


### Auswertung! (Das macht der Prüfer, nicht sie!)

```{r}
x <- sum( abs( tipspruef$total_bill - predict.null))
maa <- c(maa, x)
x
```


Jedes Modell, das einen kleiner Wert liefter ist mindesten 4,0!


## Das erste NICHT-Nullmodell

```{r}
lm.versuch1 <- lm( total_bill ~ size, data=tipstrain)
summary(lm.versuch1)
plotModel(lm.versuch1)
```

Nun bestimmte ich für das Testmodell eine Vorhersage:
```{r}
predict.versuch1 <- predict(lm.versuch1, newdata=tipstest)
head(predict.versuch1)
```

## Auswertung! (Das macht der Prüfer, nicht sie!)

```{r}
x <- sum( abs( tipspruef$total_bill - predict.versuch1))
maa <- c(maa, x)
x
```


## Das zweite NICHT-Nullmodell

```{r}
lm.versuch2 <- lm( total_bill ~ size * smoker, data=tipstrain)
summary(lm.versuch2)
plotModel(lm.versuch2)
```

Nun bestimmte ich für das Testmodell eine Vorhersage:
```{r}
predict.versuch2 <- predict(lm.versuch2, newdata=tipstest)
head(predict.versuch2)
```


### Auswertung! (Das macht der Prüfer, nicht sie!)

```{r}
x <- sum( abs( tipspruef$total_bill - predict.versuch2))
maa <- c(maa, x)
x
```


## Das dritte NICHT-Nullmodell

```{r}
lm.versuch3 <- lm( total_bill ~ size + smoker, data=tipstrain)
summary(lm.versuch3)
plotModel(lm.versuch3)
```

Nun bestimmte ich für das Testmodell eine Vorhersage:
```{r}
predict.versuch3 <- predict(lm.versuch3, newdata=tipstest)
head(predict.versuch3)
```


### Auswertung! (Das macht der Prüfer, nicht sie!)

```{r}
x <- sum( abs( tipspruef$total_bill - predict.versuch3))
maa <- c(maa, x)
x
```


## Gesamtauswertung / Zusammenfassung:

Die einzelnen Ergebnisse sind nun in einer Liste `maa` gespeichert und wir können die Ergebnisse vergleichen:

```{r}
# Spaltenüberschriften hinzufügen:
names(maa) <- c("Nullmodell", "1.Versuch", "2. Versuch", "3. Versuch")

# Ausgabe der Tabelle:
maa
```


## Weitere Ideen

Zwar ist die Tischgröße eine Zahl, aber wäre es nicht sinnvoll diese Variabel als (geordnete) kategoriale Variable anzusehen? Und was ist der Unterschied?



```{r}
tipstrain %>% mutate(size = as.factor(size)) -> tipstrain_f
tipstest %>% mutate(size = as.factor(size)) -> tipstest_f
```

### 4. Versuch

```{r}
lm.versuch4 <- lm( total_bill ~ size, data=tipstrain_f)
summary(lm.versuch4)
plotModel(lm.versuch4)
```
Nun bestimmte ich für das Testmodell eine Vorhersage:
```{r}
predict.versuch4 <- predict(lm.versuch4, newdata=tipstest_f)
head(predict.versuch4)
```


```{r}
x <- sum( abs( tipspruef$total_bill - predict.versuch4))
maa <- c(maa, x)
x
```
```{r}
# Spaltenüberschriften hinzufügen:
names(maa) <- c("Nullmodell", "1.Versuch", "2. Versuch", "3. Versuch", "4. Versuch")

# Ausgabe der Tabelle:
maa
```

### 5. Versuch

```{r}
lm.versuch5 <- lm( total_bill ~ size +  smoker, data=tipstrain_f)
summary(lm.versuch5)
plotModel(lm.versuch5)
```
Nun bestimmte ich für das Testmodell eine Vorhersage:
```{r}
predict.versuch5 <- predict(lm.versuch5, newdata=tipstest_f)
head(predict.versuch5)
```


```{r}
x <- sum( abs( tipspruef$total_bill - predict.versuch5))
maa <- c(maa, x)
x
```

```{r}
# Spaltenüberschriften hinzufügen:
names(maa) <- c("Nullmodell", "1.Versuch", "2. Versuch", "3. Versuch", 
                "4. Versuch", "5. Versuch")

# Ausgabe der Tabelle:
t(maa)
```
