---
title: "Meine ersten Schritte in R (Dozentenversion)"
author: "Norman Markgraf"
date: "16 9 2019"
output: word_document
---

```{r setup, include=FALSE}
knitr::opts_chunk$set(echo = TRUE)
```

## Vorlesung vom 16.09.2019

Das ist ein Paragraph, in dem kann ich **fett** und *kursiv* schreiben!

Meine erste Zeile R-Code:

```{r}
43/12+5-14
```


Als erstes lade ich das Paket "mosaic" und danach lade ich die Tabelle "Births78" in den Arbeitsspeicher:

```{r}
library(mosaic)
data("Births78")
```

Wie wollen nun ein Streudiagramm erstellen in dem wir die Anzahl der Geburten (in der Spalte `births`) dem Datum (Spalte `date`) gegenüberstellen:

```{r}
gf_point(births ~ date, data=Births78)
```

Erzeuge ein Streudiagramm mit eingefärbten Wochentagen (`color = ~ wday`):
```{r}
gf_point(births ~ date, color = ~ wday, data=Births78)
```


Wie viele Leute wurden am 4. Juli 1978 in den USA geboren?

```{r}
Births78 %>%   # Nimm den Datensatz "Births78" UND DANN
    filter(date=="1978-07-04") %>%  # lasse nur die Daten durch vom 4.7.78 UND DANN
    select(births)  # Nimm nur die Spalte "births" und gib das Ergebnis aus.
```


Wie viele Leute wurden am 9. Mai 1978 in den USA geboren?

```{r}
Births78 %>%
    filter(date == "1978-05-09") %>%
    select(births)
```


Wie viele Kinder werden durchschnittlich an einem Tag in den USA im Jahr 1978 geboren?

```{r}
mean(births ~ 1, data=Births78)
```

Alternativ geht auch:

```{r}
mean( ~ births, data=Births78)
```


Wie sieht das über die Woche hin aus?

```{r}
mean(births ~ wday, data=Births78)
```

Wie sieht die Geburtenanzahl pro Monat aus?

```{r}
mean(births ~ month, data=Births78)
```










