---
title: "Meine ersten Schritte in R (Dozentenversion)"
author: "Norman Markgraf"
date: "16 9 2019"
output: word_document
---

```{r setup, include=FALSE}
knitr::opts_chunk$set(echo = TRUE)
library(mosaic)
```

## Vorlesung vom 16.09.2019

Das ist ein Paragraph, in dem kann ich **fett** und *kursiv* schreiben!

Meine erste Zeile R-Code:

```{r}
43/12+5-14
```


Als erstes lade ich das Paket "mosaic" und danach lade ich die Tabelle "Births78" in den Arbeitsspeicher:

```{r}
library(mosaic)
data("Births78")
```

Wie wollen nun ein Streudiagramm erstellen in dem wir die Anzahl der Geburten (in der Spalte `births`) dem Datum (Spalte `date`) gegenüberstellen:

```{r}
gf_point(births ~ date, data=Births78)
```

Erzeuge ein Streudiagramm mit eingefärbten Wochentagen (`color = ~ wday`):
```{r}
gf_point(births ~ date, color = ~ wday, data=Births78)
```


Wie viele Leute wurden am 4. Juli 1978 in den USA geboren?

```{r}
Births78 %>%   # Nimm den Datensatz "Births78" UND DANN
    filter(date=="1978-07-04") %>%  # Nur Zeilen vom 4.7.78 auswählen UND DANN
    select(births)  # Nimm nur die Spalte "births" und gib das Ergebnis aus.
```


Wie viele Leute wurden am 9. Mai 1978 in den USA geboren?

```{r}
Births78 %>%
    filter(date == "1978-05-09") %>%
    select(births)
```


Wie viele Kinder werden durchschnittlich an einem Tag in den USA im Jahr 1978 geboren?

```{r}
mean(births ~ 1, data=Births78)
```

Alternativ geht auch:

```{r}
mean( ~ births, data=Births78)
```


Wie sieht das über die Woche hin aus?

```{r}
mean(births ~ wday, data=Births78)
```

Wie sieht die Geburtenanzahl pro Monat aus?

```{r}
mean(births ~ month, data=Births78)
```



## Vorlesung vom 17.09.2019

Als erstes wiederholen wir die folgenden Zeilen:

```{r}
library(mosaic)
data(Births78)
```


Die Struktur des Datensatzes "Births78" erhalten wir wie folgt:

```{r}
str(Births78)
```

Mit dem Befehl `Births78$births` erhalte ich eine Liste aller Geburtenzahlen in der bestehenden Reihenfolge:
```{r}
Births78$births
```

# Explorativer Datenanalyse (Vorlesung 17.9.2019)

Zu Beginn wollen wir EINMAL den Datensatz "tips" aus dem Internet laden, lokal auf ihrem Rechner nur dem Dateinamen "tips.csv" speichern um ihn dann also Datensatz "tips" später nutzen und laden zu können.

```{r}
# Herunterladen der Daten aus dem Internet:
download.file("https://goo.gl/whKjnl", destfile = "tips.csv")
```



Im nächsten Schritt, den wir am Anfang einer jeden Vorlesung wiederholen müssen, laden wir die Daten aus "tips.csv" in den Datensatz "tips":

```{r}
tips <- read.csv2("tips.csv")
```

Schauen wir nun auf die Struktur der tipping-Daten (tips):

```{r}
str(tips)
```


## Wir erstellen Säulendiagramme

Darstellung als absolute Häufigkeiten:

```{r}
gf_bar( ~ sex, data=tips)
```

Darstellung als relative Häufigkeiten (als Anteilswerte):
```{r}
gf_props( ~ sex, data=tips)
```

Darstellung als relative Häufigkeiten (als Prozente):
```{r}
gf_percents( ~ sex, data=tips)
```

```{r}
prop( ~ sex, success="Male", data=tips)
```

```{r}
prop( ~ sex, success="Female", data=tips)
```

```{r}
tally( ~ sex, data=tips)
```

```{r}
tally( ~ sex, format="proportion", data=tips)
```
