---
title: "Meine ersten Schritte in R (Dozentenversion)"
author: "Norman Markgraf"
date: "16.9.2019"
output:
  pdf_document: default
  word_document: default
---

```{r setup, include=FALSE}
knitr::opts_chunk$set(echo = TRUE)

# Wir laden hier das Paket mosaic vor, 
# damit später keine Warnmeldungen ausgegeben werden!
library(mosaic)
```

## Vorlesung vom 16.09.2019

Das ist ein Paragraph, in dem kann ich **fett** und *kursiv* schreiben!

Meine erste Zeile R-Code:

```{r}
43/12+5-14
```


Als erstes lade ich das Paket "mosaic" und danach lade ich die Tabelle "Births78" in den Arbeitsspeicher:

```{r}
library(mosaic)
data("Births78")
```

Wie wollen nun ein Streudiagramm erstellen in dem wir die Anzahl der Geburten (in der Spalte `births`) dem Datum (Spalte `date`) gegenüberstellen:

```{r}
gf_point(births ~ date, data=Births78)
```

Erzeuge ein Streudiagramm mit eingefärbten Wochentagen (`color = ~ wday`):
```{r}
gf_point(births ~ date, color = ~ wday, data=Births78)
```


Wie viele Leute wurden am 4. Juli 1978 in den USA geboren?

```{r}
Births78 %>%   # Nimm den Datensatz "Births78" UND DANN
    filter(date=="1978-07-04") %>%  # Nur Zeilen vom 4.7.78 auswählen UND DANN
    select(births)  # Nimm nur die Spalte "births" und gib das Ergebnis aus.
```


Wie viele Leute wurden am 9. Mai 1978 in den USA geboren?

```{r}
Births78 %>%
    filter(date == "1978-05-09") %>%
    select(births)
```


Wie viele Kinder werden durchschnittlich an einem Tag in den USA im Jahr 1978 geboren?

```{r}
mean(births ~ 1, data=Births78)
```

Alternativ geht auch:

```{r}
mean( ~ births, data=Births78)
```


Wie sieht das über die Woche hin aus?

```{r}
mean(births ~ wday, data=Births78)
```

Wie sieht die Anzahle der Geburten pro Monat aus?

```{r}
mean(births ~ month, data=Births78)
```



## Vorlesung vom 17.09.2019

Als erstes wiederholen wir die folgenden Zeilen:

```{r}
library(mosaic)
data(Births78)
```


Die Struktur des Datensatzes "Births78" erhalten wir wie folgt:

```{r}
str(Births78)
```

Mit dem Befehl `Births78$births` erhalte ich eine Liste aller Geburtenzahlen in der bestehenden Reihenfolge:
```{r}
Births78$births
```

# Explorativer Datenanalyse (Vorlesung 17.9.2019)

Zu Beginn wollen wir EINMAL den Datensatz "tips" aus dem Internet laden, lokal auf ihrem Rechner nur dem Dateinamen "tips.csv" speichern um ihn dann also Datensatz "tips" später nutzen und laden zu können.

```{r}
# Herunterladen der Daten aus dem Internet:
download.file("https://goo.gl/whKjnl", destfile = "tips.csv")
```



Im nächsten Schritt, den wir am Anfang einer jeden Vorlesung wiederholen müssen, laden wir die Daten aus "tips.csv" in den Datensatzvariable "tips":

```{r}
tips <- read.csv2("tips.csv")
```

Ein Datensatz besteht aus verschiedenen Datentypen. Die genaue Struktur können wir wie folgt betrachten:

```{r}
str(tips)
```


## Wir erstellen Säulendiagramme

Darstellung als absolute Häufigkeiten:

```{r}
gf_bar( ~ sex, data=tips)
```

Darstellung als relative Häufigkeiten (als Anteilswerte):
```{r}
gf_props( ~ sex, data=tips)
```

Darstellung als relative Häufigkeiten (als Prozente):
```{r}
gf_percents( ~ sex, data=tips)
```


## Anzeilswerte ausgeben

Wie oft haben Männer bezahlt?
```{r}
prop( ~ sex, success="Male", data=tips)
```

Wie oft haben Frauen bezahlt?
```{r}
prop( ~ sex, success="Female", data=tips)
```

Die absoluten Werte in einer Tabelle (*tally* vom engl. Wort für *Stichliste*)
```{r}
tally( ~ sex, data=tips)
```

Die selbe Information, nun aber als Anzeilswerte:
```{r}
tally( ~ sex, format="proportion", data=tips)
```

## Vorlesung vom 23.9.2019

Zu Beginn laden wir das Paket mosaic und die tips Daten:

```{r}
library(mosaic)
tips <- read.csv2("tips.csv")
```

```{r}
gf_histogram( ~ tip ,data=tips, binwidth= 1, center= 0.5)
```

## Vorlesung vom 1.10.2019

Zu Beginn laden wir das Paket **mosaic** und die *tipping*-Daten:

```{r}
library(mosaic)
tips <- read.csv2("tips.csv")
```


```{r}
inspect(tips)
```

Einen Blick auf die Kennzahlen:

```{r}
favstats( ~ total_bill, data=tips)
```


## Offene Übung 58

- Histogramm
```{r}
gf_histogram( ~ total_bill | smoker, data=tips)
```

- Boxplot
```{r}
gf_boxplot(total_bill ~ smoker, data=tips)
```

- Kennzahlen (allg.)
```{r}
favstats(total_bill ~ smoker, data=tips)
```

- IQR
```{r}
iqr(total_bill ~ smoker, data=tips)
```


## Vorlesung vom 7.10.2019

Zu Beginn laden wir das Paket **mosaic** und die *tipping*-Daten:

```{r}
library(mosaic)
tips <- read.csv2("tips.csv")
```



```{r}
cor(tip ~ total_bill, data=tips)
```

 Erstelle ein lineares Modell für den Zusammenhang von Trinkgeldhöhe (tip) und Rechnungshöhe (total_bill):
 
```{r}
erglm1 <- lm(tip ~ total_bill, data=tips)
erglm1
```
 

```{r}
plotModel(erglm1)
```
 

## Vorlesung vom 15.10.2019

Zu Beginn laden wir das Paket **mosaic** und die *tipping*-Daten:

```{r}
library(mosaic)
tips <- read.csv2("tips.csv")
```


### Übung 84:

```{r}
# Erstellen des multiplen linearen Regressionsmodels
erglmUeb <- lm( total_bill ~ size + time, data= tips)
```

```{r}

# Ausgabe des Modells als Graphik
plotModel(erglmUeb)
```

```{r}

# Zusammenfassung aller Modelinformationen
summary(erglmUeb)
```

```{r}

# Erstellen einer Bootstrap-Verteilung
Bootvtlg <- do(10000) * lm(total_bill ~ size + time, data= resample(tips))
```

```{r}
# Ausgabe der Konfidenzintervalle
confint(Bootvtlg)
```

 
## Vorlesung vom 21.10.2019

Erste Schritte in Richtung Hausarbeit! Dazu laden wir einmal die Tipping-Daten und starten Mosaic:

```{r}
library(mosaic)
tips <- read.csv2("tips.csv")

# Für die Reproduzierbarkeit setzen wir den Startwert:
set.seed(2009)

# Eine (leere) Liste für die Prüfwerte erzeugen
maa <- c() 
```

Zunächst schrenken wir die tipping-Daten auf die Variabeln "total_bill", "sex", "smoker", "day", "time", "size" ein und speichern das Ergebnis wieder in `tips`:

```{r}
tips %>%
    select(c("total_bill", "sex", "smoker", "day", "time", "size")) -> tips
```


Ziel ist es, den Rechnungsbetrag ("total_bill") auf Grundlage der Werte von "sex", "smoker", "day", "time" und/oder "size" vorherzusagen.

Wir teilen den tipping-Datensatz auf in eine Trainingsdatensatz ("tipstrain"), einem Testdatensatz ("tipstest") und einem Prüfdatensatz ("tipspruef"). 
Der Trainingsdatensatz sollte rund zweidrittel der Daten die wir haben umfassen. 
Der Testdatensatz die restlich ca. eindrittel.

```{r}
# n.train ist ein Index für alle Werte, 
# die wir im Trainingsdatensatz haben wollen:
x.train <- sample(1:nrow(tips), floor(2/3*nrow(tips)))

# Trainingsdatensatz erstellen:
tipstrain <- slice(tips, x.train)

# Prüfdatensatz erstellen, also alles was 
# nicht in den Trainingsdatensatz gekommen ist:
tipspruef <- slice(tips, -(x.train))

# Der Testdatensatz ist der Prüfdatensatz 
# ohne die Variable total_bill:
tipspruef %>% 
    select(-total_bill) -> tipstest
```


Mit dem Tainingsdatensatz versuchen wir nun ein Prognosemodell zu erstellen, um aus den Testdatensatz eine Prognose für "total_bill" zu erstellen. Hier werden wir dann die Daten mit den tatsächlichen Daten (aus dem Prüfdatensatz) vergleicht. In der Hausarbeit haben sie, wie in der Realität auch, diese Informationen/Daten nicht. Um aber die Auswirkungen unserer Entscheidungen besser verstehen zu können haben wir in dieser Übung die Prüfdaten vorliegen. In der Hausarbeit hat der\*ie Prüfer\*in diese ebenfalls und wird daran die Note für das Modell berechnen.


## Das Nullmodel aka Regression mit der Achse

Wir erstellen das Nullmodell wie folgt:
```{r}
lm.null <- lm( total_bill ~ 1, data=tipstrain)
summary(lm.null)
```


Das Nullmodell sagt in jedem Fall den Rechnungsbetrag vorher als den Mittelwert der Trainingsdaten!

```{r}
mean(~ total_bill, data=tipstrain)
```

Nun bestimmte ich für das Testmodell eine Vorhersage:
```{r}
predict.null <- predict(lm.null, newdata=tipstest)
head(predict.null)
```


Im Nullmodell wird dabei jede Vorhersage dem Mittelwert ensprechen!


### Auswertung! (Das macht der Prüfer, nicht sie!)

```{r}
x <- sum( abs( tipspruef$total_bill - predict.null))
maa <- c(maa, x)
x
```


Jedes Modell, das einen kleiner Wert liefter ist mindesten 4,0!


## Das erste NICHT-Nullmodell

```{r}
lm.versuch1 <- lm( total_bill ~ size, data=tipstrain)
summary(lm.versuch1)
```

Nun bestimmte ich für das Testmodell eine Vorhersage:
```{r}
predict.versuch1 <- predict(lm.versuch1, newdata=tipstest)
head(predict.versuch1)
```

## Auswertung! (Das macht der Prüfer, nicht sie!)

```{r}
x <- sum( abs( tipspruef$total_bill - predict.versuch1))
maa <- c(maa, x)
x
```


## Das zweite NICHT-Nullmodell

```{r}
lm.versuch2 <- lm( total_bill ~ size * smoker, data=tipstrain)
summary(lm.versuch2)
```

Nun bestimmte ich für das Testmodell eine Vorhersage:
```{r}
predict.versuch2 <- predict(lm.versuch2, newdata=tipstest)
head(predict.versuch2)
```


### Auswertung! (Das macht der Prüfer, nicht sie!)

```{r}
x <- sum( abs( tipspruef$total_bill - predict.versuch2))
maa <- c(maa, x)
x
```


## Das dritte NICHT-Nullmodell

```{r}
lm.versuch3 <- lm( total_bill ~ size + smoker, data=tipstrain)
summary(lm.versuch3)
```

Nun bestimmte ich für das Testmodell eine Vorhersage:
```{r}
predict.versuch3 <- predict(lm.versuch3, newdata=tipstest)
head(predict.versuch3)
```


### Auswertung! (Das macht der Prüfer, nicht sie!)

```{r}
x <- sum( abs( tipspruef$total_bill - predict.versuch3))
maa <- c(maa, x)
x
```


## Gesamtauswertung:

Die einzelnen Ergebnisse sind nun in einer Liste `maa` gespeichert und wir können die Ergebnisse vergleichen:

```{r}
# Spaltenüberschriften hinzufügen:
names(maa) <- c("Nullmodell", "1.Versuch", "2. Versuch", "3. Versuch")

# Ausgabe der Tabelle:
maa
```


## Vorlesung vom 04.11.2019

Statt selber mit der Münze zu spielen, können wir die 10 Würfe auch mit dem Rechner simulieren:

```{r}
library(mosaic)
rflip(n = 10)
```
Wir erhalten die Anzahl der Kopfwürfe ("Numer of Heads") und den Anteilswert der Kopfwürfe ("Proportion Heads").

Viel schneller als mit einer echten Münze können wir so dieses Spiel 100-mal wiederholen und uns dann ansehen, wie sich die Anzahl der Kopfwürfe verteilt:

```{r}
library(mosaic)
set.seed(2009) # Oder jeder andere Wert! Reproduzierbarkeit!

muenzverteilung <- do(100) * rflip(n = 10) 
```

Schauen wir uns einmal die ersten 10 Einträge der Verteilung an:
```{r}
head(muenzverteilung, 10)
```

Und im Anschluss die Verteilung der Kopfwürfe ("heads") als Säulendiagramm:

```{r}
gf_bar( ~ heads, data=muenzverteilung )
```

Für einen ersten Blick reicht das, aber wir können das alles auch etwas schöner machen:

```{r}
gf_props( ~ heads, 
         title="100 Stichproben des Spiels mit 10 Münzwürfen",
         xlab = "Anzahl der Kopfwürfe",
         ylab = "Anteilswert",
         xlim = c(0, 10),
         data=muenzverteilung) %>% 
  gf_refine(
    scale_x_continuous(
      breaks = 0:10,      # 0,1,2,3,4,5,6,7,8,9,10 als Positionen auf der X-Achse
      limits=c(0, 10))    # Den gesamten Bereich von 0 bis 10 Ausgeben!
  )
```

Wir können nun sehen wie oft mindestens 8 mal Kopf geworfen wurde: 

```{r}
count( ~heads >=8, data=muenzverteilung)
```

Diese `r count( ~heads >=8, data=muenzverteilung)` entsprechen einem Anteilswert von:

```{r}
prop( ~heads >=8, data=muenzverteilung)
```

Das heißt, bei einer *fairen Münze* erwarten wir nur in rund `r perc(~heads >=8, data=muenzverteilung)`% der Fälle ein Ergebnis von 8 oder mehr Kopfwürfen.


### Zur Folie: Stichprobenverteilung (I/III)

Erstellen wir zunächst die Population:

```{r}
population <- rep(factor(c("f","r")), c(220000, 120000))
```

Für die Population gilt somit:

```{r}
prop( ~ population, success = "r")
```

Nimmt man nun Stichproben (n=34), dann variiert auch der Anteil in der Stichprobe: 

```{r}
prop( ~ sample(population, size = 34), success = "r")
prop( ~ sample(population, size = 34), success = "r")
```

Bauen wir uns nun darauf die Spichprobenverteilung ("Stiprovtlg"):
```{r}
Stiprovtlg <- do(10000) * prop( ~ sample(population, size=34), success = "r")
``` 

Wir können nun den Standardfehler bestimmen:
```{r}
sd( ~ prop_r, data=Stiprovtlg)
```

Und nun schauen wir uns die Stichprobenverteilung als Säulendiagramm an:

```{r}
gf_bar( ~ prop_r, data=Stiprovtlg)
```

### Zur Folie Bootstrap-Verteilung

Wir konstuieren die Bootstrap-Verteilung wie folgt:

```{r}
set.seed(2009)

stipro <- rep(factor(c("r","f")),c(12,22))

Bootvtlg <- do(10000) * prop( ~ resample(stipro), success = "r")
```

Und schauen uns diese Verteilung an:

```{r}
gf_bar(~ prop_r, data=Bootvtlg)
```

Das Konfidenzintervall lautet nun:
```{r}
quantile(~prop_r, probs=c(0.025, 0.975), data=Bootvtlg)
```

Wir erhalten diese Werte auch wie folgt:
```{r}
confint(Bootvtlg)
```

Das 90% KI erhalten wir auch so:
```{r}
confint(Bootvtlg, level=0.9)
```

Das 99%-KI wie folgt:
```{r}
confint(Bootvtlg, level=0.99)
```


### Simulation der Verteilung unter der $H_0$

Wie sähe die Verteilung der Stichproben aus, wenn in der Population $\pi = \frac13$ gelten würden? -- Wir simulieren diese Nullverteilung ("Nullvtlg") einmal:

```{r}
set.seed(2009)
Nullvtlg <- do(10000) * rflip(n = 34, prob = 1/3)
```

Und stellen das Ergebnis dar:

```{r}
gf_bar( ~ heads, data = Nullvtlg ) %>% 
  gf_refine(
    scale_x_continuous(
      breaks = 0:34,      
      limits=c(NA, NA))  
  )
```

